【裁判字號】    97,家聲,381
【裁判日期】    971229
【裁判案由】    聲請更正姓名等
【裁判全文】
臺灣臺南地方法院家事裁定            97年度家聲字第381號
聲  請  人  戊○○
代  理  人  丁○○
                      號
相  對  人  丙○○
            乙○○
            甲○○
上聲請人聲請更正姓名等事件，本院裁定如下：
    主    文
聲請駁回。
程序費用由聲請人負擔。
    理    由
一、本件聲請意旨略以：
(一)依據戶籍法規或內政部82年2月22日台 (82)內戶字第8276558
  號函、台灣省政府民政廳82年3月2日 (82)民六字第1095號函
  ，戶籍登記錯誤申請更正處理要點第二項（點）依法請求裁定
  如請求准予事項。
(二)依日據時期調查簿，歐鳳、歐月、歐善三人為同父母之姊妹，
  因父歐進才於昭和4年4月22日死亡，母歐莊門改嫁黃後，從
  夫姓，姓名為黃莊門，而後生聲請人戊○○，故戊○○、歐鳳
  、歐月（方黃月）、歐善等4人為同母異父之姊弟；而歐月（
  方黃月）於昭和18年2月10日寄留黃戶內，實際上給黃為
  養女，卻未於日據時期戶口調查簿登記為養女之記事；從民國
  32 年2月10日至光復後35年10月1日間，方黃月辦理初次設籍
  時，都沒有遷出（入）之記事；35年10月1日初設籍，就記載
  戶長方嘉治，而方黃月為戶長方嘉治之妻，初次設籍時，方嘉
  治及妻方黃月均以世居申報於戶籍簿冊；方黃月因不識字，於
  台灣光復後，初設籍時，原姓名歐月，改用新姓名為方黃月；
  然而也誤報生父母姓名，且出生年月日也申報錯誤；為此依據
  內政部82年1月19日台82內戶字第820120號函令，如確實同為
  一人，可在日據時期戶口調查簿加貼浮籤註記，故方黃月與歐
  月為同一人，請准予將35年10月1日戶籍初次設籍，以浮籤註
  記原姓名歐月，初次設籍改用新名字為方黃月；請准予更正相
  對人生母方黃月出生年月日；請准予更正相對人之外祖父母姓
  名等語。
二、按聲請人之聲請事件不屬普通法院之權限者，法院應以裁定
    駁回之，此為民事訴訟法第249條第1項第1款所明定；又按
    戶籍行政之主管機關：在中央為內政部；在直轄市為直轄市
    政府；在縣（市）為縣（市）政府；戶籍登記，由直轄市、
    縣（市）主管機關於其轄區內分設戶政事務所辦理；戶籍登
    記事項有錯誤或脫漏時，應為更正之登記。戶籍法第2條、
    第5條、第22條定有明文。
三、經查聲請人主張之事實，雖據提出戶籍謄本為證，惟聲請人
    提出本件聲請，請求本院裁判之法律關係為關於戶籍登記事
    項有錯誤之情形，參諸上開規定，應由戶籍行政之主管機關
    為更正之登記，若遭駁回，亦屬訴願及行政訴訟程序，非由
    普通法院審判之，聲請人向無審判權之本院為聲請，與法自
    有未合，應予駁回。
四、依非訟事件法第21條第1項前段，裁定如主文。
中    華    民    國    97    年    12    月    29    日
                  家事法庭  法  官  林富郎
以上正本係照原本作成。
如對本裁定抗告須於裁定送達後10日內向本院提出抗告狀，應附
具繕本並繳納抗告費新台幣1000元整。
中    華    民    國    97    年    12    月    29    日
                            書記官  劉毓如


司法院資訊處製作；財團法人民間司法改革基金會備份。
